臺灣基隆地方法院民事判決
108年度訴字第486號
原      告  郭美足  
            郭柏皚  
            郭宸睿  
            郭泓鋒  
            郭同利  
            郭同春  
            郭美雲  

            郭麗珠  
            郭同和  

共      同
訴訟代理人  顏靖月律師
複代理人    毛英富律師
被      告  陳松竹（即林惠玲之承受訴訟人）

            陳萱（即林惠玲之承受訴訟人）

            陳菁（即林惠玲之承受訴訟人）

共      同
訴訟代理人  黃丁風律師
上列當事人間拆屋還地事件，本院於民國110年9月1日言詞辯論
終結，判決如下：
    主  文
被告應將坐落新北市○○區○○段○○○○地號土地上如附圖圖例C、D部
分(面積五三‧八九平方公尺，不含C部分屬新北市○○區○○0000號
鐵皮棚架之部分）所示之建物拆除，並將上開占用土地返還原告
。
訴訟費用由被告負擔。
本判決主文第一項於原告以新臺幣壹拾壹萬參仟壹佰陸拾玖元為
被告供擔保後，得假執行，但被告如以新臺幣參拾參萬玖仟伍佰
零柒元為原告預供擔保，得免為假執行。
    事實及理由
壹、程序部分
一、按原告於判決確定前，得撤回訴之全部或一部。但被告已為
    本案之言詞辯論者，應得其同意。民事訴訟法第262條第1項
    定有明文。另按訴狀送達後，原告不得將原訴變更或追加他
    訴，但請求之基礎事實同一者、擴張或減縮應受判決事項之
    聲明者、不甚礙被告之防禦及訴訟之終結者，不在此限。民
    事訴訟法第255條第1項第2、3、7款分別定有明文。經查：
    原告起訴時係以游玉秀、林惠玲、游林玉真、王春長為被告
    ，並聲明請求被告游玉秀、林惠玲、游林玉真、王春長分別
    將坐落新北市○○區○○段0000地號土地（下稱系爭土地）上如
    起訴狀附圖所示A部分之門牌新北市○○區○○路0000號房屋（
    被告游玉秀部分）、B部分之門牌新北市○○區○○路0號房屋（
    被告林惠玲部分，下稱系爭建物）、C部分之門牌新北市○○
    區○○路0號房屋（被告游林玉真部分）、D部分之門牌新北市
    ○○區○○路0號房屋（王春長部分）拆除，並請求被告游玉秀
    、林惠玲、游林玉真、王春長分別給付不當得利。嗣原告以
    民國109年4月24日（本院收文日期）民事辯論狀，就門牌新
    北市○○區○○路0000號房屋占用系爭土地部分，追加（變更）
    被告為謝文祥、就門牌新北市○○區○○路0號房屋占用系爭土
    地部分，追加對於游玉秀為請求，及依測量成果變更訴之聲
    明。嗣原告撤回對於游玉秀、游林玉真、王春長、謝文祥之
    訴訟，並為訴之變更，不請求關於不當得利之部分。此外，
    被告林惠玲於本件訴訟繫屬中死亡，其繼承人為陳松竹、陳
    萱、陳菁（下稱被告陳松竹等3人，後詳），原告最後訴之
    聲明為：⒈被告陳松竹等3人應將坐落系爭土地上如附圖所示
    C、D部分面積53.89平方公尺之建物拆除，將土地返還原告
    。⒉訴訟費用由被告負擔。⒊願供擔保，請准宣告假執行。經
    核原告歷次訴之變更，請求之基礎事實同一，屬擴張、減縮
    應受判決事項之聲明，且不甚礙被告之防禦及訴訟之終結，
    參以首開說明，應予准許。
二、被告林惠玲於訴訟繫屬中之109年11月間死亡，其繼承人陳
    松竹等3人具狀聲明承受訴訟，核無不合，應予准許。
貳、實體部分
一、原告起訴主張：
    系爭土地為原告所有，被告林惠玲於系爭土地上搭建系爭建
    物，系爭建物無權占用系爭土地如附圖圖例C、D部分(合計
    面積53.89平方公尺)，而被告林惠玲死亡，系爭建物由被告
    陳松竹等3人繼承，爰依民法第767條第1項之規定，請求被
    告陳松竹等3人將系爭建物占用系爭土地之部分拆除，將占
    用之系爭土地返還予原告，並聲明：⒈被告陳松竹等3人應將
    坐落系爭土地上如附圖所示C、D部分面積共計53.89平方公
    尺之地上建物拆除，將土地返還原告。⒉訴訟費用由被告負
    擔。⒊願供擔保，請准宣告假執行。
二、被告陳松竹等3人抗辯略以：
    對於系爭建物之事實上處分權人為被告林惠玲等情，並不爭
    執。被告林惠玲先前不知道無權占有，舊房子範圍從幾十年
    前就這樣了。希望可以購買如附圖圖例所示C、D部分等語，
    並聲明：⒈原告之訴駁回。⒉訴訟費用由原告負擔。⒊如受不
    利之判決，請准供擔保宣告免為假執行。
三、本院之判斷：　
　㈠原告主張系爭土地為原告所有，系爭建物之事實上處分權人
    為被告林惠玲，系爭建物占用系爭土地，占用位置及面積如
    附圖圖例C、D部分所示（不含C部分屬新北市○○區○○0000號
    鐵皮棚架之部分）等情，有原告提出土地登記第一類謄本為
    憑，及新北市政府稅捐稽徵處房屋稅籍證明書影本在卷可稽
    ，且經本院勘驗及囑託新北市汐止地政事務測量屬實，有勘
    驗測量筆錄、照片及新北市汐止地政事務所109年2月20日新
    北汐地測字第1096102148號函附109年2月20日土地複丈成果
    圖〈收件日期文號109年2月6日土複（數化）字第009700號、
    複丈日期109年2月11日，即本判決附圖〉在卷足憑，且為被
    告所不爭執，可以採認。而被告林惠玲死亡，被告陳松竹等
    3人為其繼承人等情，亦據被告陳松竹等3人提出繼承系統表
    、戶籍謄本（除戶全部）戶籍謄本、戶籍謄本（現戶全部）
    並具狀聲明承受訴訟，且為原告所無爭執，則系爭建物之事
    實上處分權由被告陳松竹等3人繼承取得等情，亦堪認定。
  ㈡按所有人對於無權占有或侵奪其所有物者，得請求返還之。
    民法第767條第1項前段定有明文。次按「以無權占有為原因
    ，請求返還土地者，占有人對土地所有權存在之事實無爭執
    ，而僅以非無權占有為抗辯者，土地所有權人對其土地被無
    權占有之事實無舉證責任，占有人自應就其取得占有係有正
    當權源之事實證明之」，此有最高法院85年度台上字第1120
    號判決意旨參照。經查：本件被告陳松竹3人之系爭建物占
    用系爭土地如附圖圖例C、D部分（不含C部分屬新北市○○區○
    ○0000號鐵皮棚架之部分），業如前述，而被告陳松竹等3人
    並未具體指明並舉證證明占有系爭土地有何正當權源，從而
    ，原告主張被告陳松竹等3人無權占用系爭土地，應可採認
    ，是原告依民法第767條第1項之規定，請求被告將占用系爭
    土地如附圖圖例C、D部分（不含C部分屬新北市○○區○○0000
    號鐵皮棚架之部分）所示之系爭建物拆除，並將占用之土地
    返還原告，自屬有據。
四、綜上所述，原告依民法第767條第1項規定，請求被告陳松竹
    等3人將系爭土地上之系爭建物如附圖圖例C、D所示部分（
    不含C部分屬新北市○○區○○0000號鐵皮棚架之部分）拆除，
    將系爭土地返還予原告，為有理由，應予准許。
五、兩造陳明願供擔保，請准宣告假執行及免為假執行，經核均
    無不合，爰分別酌定相當之擔保金額予以准許。
六、關於被告陳松竹等三人之訴訟費用，由被告陳松竹等3人負
    擔。至於原告撤回部分之訴訟費用應由原告負擔而不諭知於
    主文，附此指明。
七、本件事證已經明確，兩造其餘主張、舉證及攻擊或防禦方法
    及所用之證據，經本院斟酌後，認為均不足以影響本判決之
    結果，爰不逐一論列，附此敘明。
參、據上論結，本件原告之訴為有理由，依民事訴訟法第78條、
    第87條第1項、第390條第1項、第392條第2項，判決如主文
    。
中　　華　　民　　國　　110 　年　　11　　月　　29　　日
                    民事庭法  官  高偉文
以上正本係照原本作成。
對於本件判決如有不服，應於收受送達後20日內向本院提出上訴
書狀，敘述上訴之理由，上訴於臺灣高等法院，並按他造當事人
之人數附具繕本。如委任律師提起上訴者，應一併繳納上訴審裁
判費。
中　　華　　民　　國　　110 　年　　11　　月　　29　　日
                            書記官 蕭靖蓉